臺灣高雄地方法院民事裁定　　　　　　　100年度監宣字第183號
聲　請　人　蔡忠亮
相　對　人　蔡炎雄
上聲請人聲請撤銷監護宣告事件，本院裁定如下：
    主      文
本院83年度禁字第68號宣告禁治產事件（現行法為監護宣告事件
）宣告蔡忠亮（男，民國○○年○月○○日生，身分證統一編號：Ｚ00
0000000號）為禁治產人（現行法為受監護宣告人）之裁定應予
撤銷。
聲請費用新臺幣壹仟元由受監護宣告人蔡忠亮負擔。
    理      由
一、聲請意旨略以：聲請人前經本院以83年度禁字第68號民事裁
    定宣告為禁治產人（現行法為受監護宣告人），惟聲請人嗣
    經診治、療養後，已回復至正常狀態，並能處理自身一切事
    務，受監護宣告之原因已經消滅，爰聲請撤銷聲請人之禁治
    產（現行法為受監護宣告）宣告等語。
二、按「民法總則中華民國97年5月2日修正之條文施行前，已為
    禁治產宣告者，視為已為監護宣告；繫屬於法院之禁治產事
    件，其聲請禁治產宣告者，視為聲請監護宣告；聲請撤銷禁
    治產宣告者，視為聲請撤銷監護宣告；並均於修正施行後，
    適用修正後之規定。」、「中華民國97年5月2日修正之民法
    總則第14條至第15條之2之規定，自公布後1年6個月施行。
    」，97年5月23日修正公布之民法總則施行法第4條第2項、
    第4條之2分別定有明文。經查，聲請人主張伊前經本院以上
    揭裁定宣告為禁治產人，有本院83年度禁字第68號禁治產、
    91年度監字第170號改定監護人裁定在卷可稽，依上開說明
    ，應視為聲請人已為監護宣告，且聲請人聲請撤銷監護宣告
    ，亦應適用98年11月23日修正生效後之相關規定處理，合先
    敘明。
三、次按「依民法規定得聲請監護宣告之人，於監護宣告之原因
    消滅後，得聲請撤銷監護宣告。」，民事訴訟法第619條定
    有明文。經查，聲請人因被害妄想、聽幻覺及暴力行為，前
    經本院宣告為受監護宣告之人，並同時裁定由聲請人之父蔡
    登讚擔任監護人，嗣蔡登讚過世後經相對人聲請改由相對人
    擔任其監護人等情，有本院91年度監字第170號改定監護人
    裁定在卷可稽，堪信屬實。惟查，聲請人主張伊經延醫診治
    ，已完全康復，能夠處理自己事務等情，經本院囑託台灣花
    蓮地方法院至花蓮玉里醫院醫師會同該院吳百堅醫師鑑定聲
    請人精神狀況之結果，鑑定人吳百堅醫師診斷：「聲請人診
    斷是精神分裂症，目前按時服藥，精神狀況沒有很明顯，且
    聲請人目前在院內飲料站負責販賣飲料跟早餐，加減的理解
    沒有問題，也會操作收銀機，如果聲請人沒有服藥，會表現
    出來的精神狀況是多疑、幻想。」等語；另依花蓮玉里醫院
    對聲請人為精神鑑定後提出之精神鑑定報告書所載：「聲請
    人若處於訊息不具體、不明確或較複雜的環境，則可能使個
    案無法正確處理訊息，而導致錯誤發生，但在情緒穩定的狀
    況下，於具體、明確且較單純的環境中，可有一般水準的表
    現。其並未符合『因精神障礙或其他心智缺陷，致不能為意
    思表示或受意思表示，或不能辨識其意思表示之效果』，亦
    不符合『精神障礙或其他心智缺陷，致其為意思表示或受意
    思表示，或辨識其意思表示效果之能力，顯有不足者』。」
    之情形。故本件綜合上開事證，堪信聲請人已能自為意思表
    示或受意思表示，而已能辨識其意思表示之效果，其受監護
    宣告之原因已消滅。從而，聲請人據以聲請撤銷前開監護宣
    告，為有理由，應予准許。
四、依民事訴訟法第619條規定，裁定如主文。
中    華    民    國   100    年    11    月    14    日
                  家事法庭    法  官  郭文通
上為正本係照原本作成。
如不服本裁定，須於裁定送達後10日內向本院提出抗告狀，並應
繳納抗告費新台幣1,000 元整。
中    華    民    國   100    年    11    月    14    日
                              書記官  林佑盈